臺灣臺東地方法院民事裁定
110年度家聲字第72號
聲  請  人  楊文珠  
非訟代理人  黃暘勛律師(法律扶助基金會指派)
相  對  人  林政瑋  
            林鈺姍  

上列當事人間請求給付扶養費事件，本院裁定如下：
    主  文
相對人甲○○應自本裁定確定之日起至聲請人死亡之日止，按月於
每月十五日前給付聲請人新臺幣陸仟捌佰捌拾元。自本裁定確定
後，如一期逾期不履行者，其後六期喪失期限利益。
聲請人其餘聲請駁回。
程序費用由聲請人、相對人甲○○各負擔二分之一。
　　理  由
壹、程序部分：
　　按數家事訴訟事件，或家事訴訟事件及家事非訟事件請求之
    基礎事實相牽連者，得向就其中一家事訴訟事件有管轄權之
    少年及家事法院合併請求，不受民事訴訟法第53條及第248
    條規定之限制；前項情形，得於第一審或第二審言詞辯論終
    結前，為請求之變更、追加或為反請求；法院就前條第1項
    至第3項所定得合併請求、變更、追加或反請求之數宗事件
    ，應合併審理、合併裁判，家事事件法第41條第1項、第2項
    、第42條第1項前段分別定有明文。又家事非訟事件之合併
    、變更、追加或反聲請，準用第41條、第42條第1項之規定
    ，同法第79條亦有明定。查聲請人原請求之聲明為：相對人
    甲○○、乙○○應自聲請狀繕本送達翌日起至聲請人死亡之日止
    ，分別按月於每月15日前各給付聲請人新臺幣（下同）8,72
    9元。嗣於民國110年11月17日具狀變更聲明為：相對人甲○○
    、乙○○應自本裁定確定之日起至聲請人死亡之日止，分別按
    月於每月15日前各給付聲請人6,880元。核聲請人前開減縮
    聲明，係基於同一基礎事實，且為減縮請求金額，自應准許
    。
貳、實體方面：　　
一、聲請意旨略以：聲請人丙○○為林政銓（已歿）、相對人甲○○
    及乙○○【92年7月5日生，尚未成年，此部分聲請為無理由，
    詳參下列三、㈢所述】之母親，聲請人因罹患身心障礙疾病
    ，無法工作謀生，名下又無任何財產，難以靠己維持生活，
    有受扶養之必要。扶養所需各項費用雖無法一一細數，惟參
    酌行政院主計總處公布之中華民國臺灣地區家庭收支調查報
    告，臺東縣109年度每人月平均消費支出為18,825元，應得
    作為相對人每月給付扶養費用之計算基準。又聲請人現每月
    領有身心障礙生活補助5,065元，扣除上開補助後，聲請人
    每月所需之扶養費用為13,760元（計算式：18,825－5,065＝1
    3,760），是相對人二人應負擔聲請人每月之扶養費各為6,8
    80元（計算式：13,760÷2＝6,880）。爰依民法第1114條第1
    款、第1117條第2項及第1120條之規定，請求相對人甲○○、
    乙○○給付扶養費，並聲明：相對人甲○○、乙○○應自裁定確定
    之日起至聲請人死亡之日止，按月於每月15日前各給付聲請
    人6,880元。
二、相對人甲○○、乙○○經本院合法通知均未到場，亦未提出書狀
    作何聲明或陳述。
三、本院之判斷：
  ㈠聲請人主張其共有三名子女，其中一人林政銓已於105年12月
    4日死亡，另二名子女即相對人甲○○（已成年）、乙○○（92
    年7月5日生，尚未成年）等情，業據聲請人陳明在卷，並有
    兩造戶籍資料查詢單在卷可憑，堪以認定。
  ㈡相對人甲○○部分：
　㊀按直系血親相互間互負扶養之義務；負扶養義務者有數人而
    其親等同一時，應各依其經濟能力，分擔義務。受扶養權利
    者，以不能維持生活而無謀生能力者為限；前項無謀生能力
    之限制，於直系血親尊親屬不適用之，民法第1114條第1款
    、第1115條第3項、第1117條分別定有明文。是以，受扶養
    權利人如係直系血親尊親屬，毋須以無謀生能力為請求扶養
    之必要條件，僅需不能以自己之財產維持生活，即有受扶養
    之權利。
  ㊁聲請人不能維持生活，而有受扶養之必要：
    聲請人主張其因罹患身心障礙疾病，無法工作謀生，名下又
    無任何財產，難以靠己維持生活等情，業據聲請人提出中華
    民國身心障礙證明、109年度綜合所得稅各類所得資料清單
    及全國財產稅總歸戶財產查詢清單為證，復經本院依職權調
    取聲請人財產所得資料，聲請人於107至109年度之申報所得
    分別為10,000元、10,000元、0元，名下無任何財產，有稅
    務電子閘門財產所得調件明細表附卷可考（見本院卷第12至
    14頁），並經本院函詢臺東縣政府，聲請人於110年間領取
    身心障礙生活補助每月5,065元等情，有臺東縣政府110年6
    月30日府社救字第1100131899號函所附聲請人110年度個人
    福利資源歸戶查詢表附卷可佐。考量聲請人現年42歲，因罹
    患身心障礙疾病，無法工作謀生，名下亦無財產，堪認聲請
    人確處於不能維持生活之狀態，有受扶養之權利。而相對人
    甲○○為聲請人之子，且已經成年，依民法第1114條第1款、
    第1117條規定，對聲請人負有扶養義務。
  ㊂相對人甲○○應負擔之扶養費用數額：
  ⒈查聲請人目前並無配偶，有乙名成年子女，即相對人甲○○，
    業如前述，其為聲請人之直系血親卑親屬，已成年，對聲請
    人負有扶養義務，且為第一順位之扶養義務人，自應按聲請
    人之需要，依其經濟能力負擔扶養義務。聲請人主張相對人
    甲○○應給付扶養費，而相對人甲○○經合法通知，未到庭答辯
    ，亦未具狀表示任何意見，本院斟酌卷內資料，認聲請人此
    部分聲請洵屬有據。
  ⒉經本院依職權調取相對人甲○○財產所得資料，相對人甲○○於1
    07至109年度之申報所得分別為0元、3,350元、0元，名下無
    任何財產等情，有相對人甲○○之稅務電子閘門財產所得調件
    明細表附卷可考（見本院卷第16至18頁），而相對人甲○○並
    未到庭，無從認定其工作及其他資力狀況。又聲請人每月可
    領取社會津貼5,065元，無其他所得等情，均如前述，再參
    考行政院主計總處公布之最新家庭收支調查報告資料所載，
    聲請人居住之臺東縣109年度平均每人月消費支出為18,825
    元，斟酌聲請人年齡、需要、目前生活狀況、相對人之財產
    所得清單顯示資料及社會經濟等一切情狀，認聲請人每月生
    活費以18,825元為適當，而聲請人每月領有社會補助5,065 
    元，扣除後每月尚需扶養費13,760元，聲請人聲請由第一順
    位扶養義務人即相對人甲○○負擔其半數，故相對人應負擔之
    扶養費用為每月6,880元（計算式：13,760÷2＝6,880）。
  ㊃從而，聲請人請求相對人甲○○自裁定確定之日起至聲請人死
    亡之日止，按月於每月15日前給付聲請人6,880元，為有理
    由，應予准許。又為確保聲請人受扶養之權利，併依家事事
    件法第126條準用同法第100條之規定，宣告於裁定確定後，
    定期金之給付遲誤一期履行者，其後六期視為亦已到期。
　㈢相對人乙○○部分：　
  ㊀按父母對於未成年之子女，有保護及教養之權利義務。民法
    第1084條第2項定有明文。
  ㊁經查：聲請人此部分之主張，固據提出戶籍謄本為證，然相
    對人乙○○於92年7月5日生，現年18歲，為未成年人，揆諸首
    揭法律規定，係聲請人對相對人乙○○負有扶養義務，相對人
    乙○○對聲請人並無扶養義務，從而，聲請人請求相對人乙○○
    給付扶養費，顯無理由，應予駁回。
四、據上論結，本件聲請部分有理由，部分無理由，爰依家事事
    件法第97條、第125條第2項、第104條第3項、非訟事件法第
    21條第2項、民事訴訟法第95條、第79條，裁定如主文。　
中　　華　　民　　國　　110 　年　　12　　月　　6 　　日
                  家事法庭  法  官　康文毅
以上正本係照原本作成。
如不服本裁定，應於裁定送達後10日內，向本院提出抗告狀（附
具繕本），並應繳納抗告費新臺幣1,000元。
中　　華　　民　　國　　110 　年　　12　　月　　6 　　日
                            書記官　高竹瑩